【裁判字號】    99,家聲,197
【裁判日期】    991111
【裁判案由】    聲請更改姓氏
【裁判全文】
臺灣臺南地方法院民事裁定             99年度家聲字第197號
聲  請  人  黃靖雯
相  對  人  張榮富
上列當事人聲請更改姓氏事件，本院裁定如下：
    主  文
准聲請人與相對人所生之未成年子女甲○○（男，民國○○○年
○月○○日生，身分證統一編號：Ｚ000000000號）之姓氏變更
為母姓即聲請人之姓氏「黃」姓。
程序費用新臺幣壹仟元由相對人負擔。  
    理  由
一、按子女經出生登記後，於未成年前，得由父母以書面約定變
    更為父姓或母姓。子女已成年者，得變更為父姓或母姓。前
    二項之變更，各以一次為限；又非婚生子女經生父認領者，
    適用前開之規定。非婚生子女經生父認領，而有下列各款情
    形之一，法院得依父母之一方或子女之請求，為子女之利益
    ，宣告變更子女之姓氏為父姓或母姓：(一)父母之一方或雙方
    死亡者。(二)父母之一方或雙方生死不明滿三年者。(三)子女之
    姓氏與任權利義務行使或負擔之父或母不一致者。(四)父母之
    一方顯有未盡保護或教養義務之情事者，民國99年5月19日
    所修正公布之民法第1059、1059條之1條分別訂有明文。
二、本件聲請意旨略以：緣兩造前為同居關係，聲請人並於民國
    ○○年○月○○日生下甲○○（原姓名甲○○），相對人則於同
    年月22日予以認領，並約定由兩造共同監護，嗣因相對人未
    盡其照養甲○○之義務，聲請人乃聲請鈞院改定未成年子女
    甲○○之監護人，經鈞院以95年度監字第108號民事裁定，
    將甲○○之權利義務之行使或負擔改由聲請人任之。又相對
    人自甲○○出生後未盡扶養義務，且僅在甲○○一歲時探視
    過，此後即未曾探視，甲○○對相對人根本沒有印象，故經
    甲○○向聲請人表示，有意願改姓母姓，聲請人爰依民法第
    1059條規定，請求變更甲○○之姓氏為母姓即聲請人之「黃
    」姓等語。
三、經查：聲請人之上開主張，業據其於本院調查時到庭陳述，
    並提出戶籍謄本2份為證，並經本院依職權調取本院95年度
    監字第108號卷宗核閱無誤，且核與兩造子女甲○○到庭陳
    稱：「（你多久沒有看到爸爸）十二年，我對我爸爸沒有印
    象，沒有寄錢回來，我現在唸國中一年級」等語相符（詳見
    99年10月22日訊問筆錄）；參以相對人經合法傳喚（寄存送
    達），對於聲請人主張之事實未於訊問期日到場爭執，復未
    提出書狀作何聲明或陳述，顯見其對所生未成年子女甲○○
    漠不關心，對於未成年子女變更姓氏為母姓乙事，更是事不
    關己而置之不理，堪認聲請人之主張為真實。且查相對人確
    於88年8月22日出境至今未返國乙節，亦有入出境資訊連結
    作業1紙卷可佐。本院依據上開調查結果，並審酌兩造所生
    子女甲○○自出生後即由聲請人扶養照顧，而甲○○之生父
    張榮富幾未與聲請人及甲○○連絡，顯見相對人對甲○○有
    未盡保護教養義務之情事；佐以未成年子女甲○○權利義務
    之行使或負擔目前仍由聲請人任之，且未成年人甲○○亦當
    庭表示改姓之意願，是為未成年子女之利益計，確有變更從
    母姓「黃」姓之必要。從而，本件聲請人之聲請，為有理由
    ，應予准許。
四、依非訟事件法第131條之1第2項、第122條第3項、第24條第1
    項，裁定如主文。
中    華    民    國    99    年    11    月    11    日
                           家事法庭法官  謝瑞龍
上正本證明與原本無異
如對本裁定抗告，須於裁定送達後10日內向本院提出抗告狀。
中    華    民    國    99    年    11    月    12    日
                                 書記官  陳玉果

司法院資訊處製作；財團法人民間司法改革基金會備份。
